臺北高等行政法院判決　　　　　　　　　　　　　　　九十年度訴字第五○八五號
　　　　　　　　　　　　　　　.
　　原　　　告　高雄市保險業職業工會
　　代　表　人　甲○○○
　　訴訟代理人　丁○○
　　被　　　告　勞工保險局
　　代　表　人　廖碧英總經理.
　　訴訟代理人　乙○○
　　　　　　　　丙○○
右當事人間因勞工保險爭議事件，原告不服行政院勞工委員會中華民國九十年十一月
二十三日台八十九勞訴字第００五七四七四號訴願決定，提起行政訴訟。本院判決如
左：
　　主  文
原告之訴駁回。
訴訟費用由原告負擔。
　　事  實
一、事實概要：
  緣蘇國欽於民國（下同）八十七年六月二日由原告申報加入勞工保險，嗣於八十七
  年九月十一日再由台南市立醫院申報加保，案經被告於八十七年九月三十日以保承
  職字第００五五三七八號雙重加保通知函檢送退保表請原告於文到十日內為蘇國欽
  申報退保。原告於八十七年十月七日以上開函附記文號之專用退保表申報徐國欽（
  出生日期、身分證號碼均為蘇國欽之資料）退保，被告乃追溯受理蘇國欽自其新單
  位加保之前一日即八十七年九月十日起退保。嗣原告以其係申報徐國欽退保而非申
  報蘇國欽退保，於八十九年五月二十日函請被告註銷蘇國欽之退保記錄，被告於八
  十九年六月一日以八九保承字第六００七五八四號函否准其所請。原告不服，向勞
  工保險監理委員會申請審議，經該會於八十九年十二月四日以八九保監審字第四０
  ０六六號審定書審定申請審議駁回，原告復提起訴願，亦遭駁回，遂提起本件行政
  訴訟。
二、兩造聲明：
　(一)原告聲明：1.訴願決定及原處分均撤銷。
              2.被告應恢復被保險人蘇國欽自民國八十七年十月七日起至八十九年
                六月八日止之勞工保險被保險人資格。
              3.訴訟費用由被告負擔。
  (二)被告聲明：1.駁回原告之訴。
              2.訴訟費用由原告負擔。
三、兩造之爭點：依勞工保險條例施行細則第十七條第一項規定，被告是否有通知原
    告補正之義務？
　(一)原告主張之理由：
    1.徐國欽退保申報表，其出生年月日與國民身分證統一編號填寫蘇國欽資料，雖
      係原告之疏誤，然被告不依勞工保險條例施行細則第十七條之規定以書面通知
      原告補正，擅將徐國欽改名為蘇國欽，顯屬欠當，致造成蘇國欽之錯誤退保。
    2.按勞工保險條例施行細則第十七條第一項規定「投保單位所送之加保、轉保申
      報表、投保薪資調整表，除姓名未填者不予受理外，如漏蓋投保單位印章、負
      責人印章，或被保險人出生年月日、國民身份證統一編號、投保薪資疏誤者，
      保險人應以書面通知投保單位補正；投保單位應於接到通知之翌日起十日內補
      正。」依該條項之規定，投保單位所檢送被告各項申報表之資料，應以被保險
      人之姓名為主體，其餘出生年月日等資料如有疏誤，應以書面通知投保單位補
      正，如出生年月日等資料與被保險人姓名不符，亦應以書面通知投保單位補正
      。惟本案被告非但未予通知，擅將表列徐國欽更名為蘇國欽，顯屬不當。
    3.被告答辯謂蘇國欽已於八十七年九月十一日轉受僱於台南市立醫院，原告應主
      動申報其退保，是蘇君保險效力於新單位加保之前一日即應終止。查蘇君在台
      南市立醫院自八十七年九月十一日投保至八十七年十月七日止退保，前後僅投
      保共二十七天，乃屬臨時加保，似此重複加保原告所屬會員常有此情事，原告
      每接獲被告重複加保通知，均先與該被保險人聯繫，徵詢其是否退保，如其不
      同意退保，自願重複加保，則原告亦不主動為其申報退保，否則蘇君八十七年
      十月八日至八十九年六月八日為無保狀態，如發生重大事故時，其權益恐將受
      有損害。被告辯稱原告應主動為蘇君申報退保，原告實難認同。
  (二)被告主張之理由：
    1.本件被告之代表人於九十年九月十日已由郭芳煜變更為廖碧英，茲依行政訴訟
      法第一百八十六條準用民事訴訟法第一百七十六條之規定承受本件訴訟，合先
      敘明。
    2.按「年滿十五歲以上，六十歲以下之左列勞工，應以其雇主或所屬團體或所屬
      機構為投保單位，全部參加勞工保險為被保險人：一、‧‧‧。七、無一定雇
      主或自營作業而參加職業工會者。‧‧‧」及「符合第六條規定之勞工，各投
      保單位應於其所屬勞工到職、入會、到訓、離職、退會、結訓之當日，列表通
      知保險人；其保險效力之開始或停止，均自應為通知之當日起算。但投保單位
      非於勞工到職、入會、到訓之當日列表通知保險人者，除依本條例第七十二條
      規定處罰外，其保險效力之開始，均自通知之翌日起算。」分別為勞工保險條
      例第六條第一項及第十一條所明定。
    3.另「符合本條例第六條規定之勞工，各投保單位於其所屬勞工到職、入會、到
      訓之當日列表通知保險人者，其保險效力之開始，自投保單位將加保申報表送
      達保險人或郵寄之當日零時起算；投保單位非於勞工到職、入會、到訓之當日
      列表通知保險人者，其保險效力之開始，自投保單位將加保申報表送達保險人
      或郵寄之當日零時起算。投保單位於其所屬勞工離職、退會、結（退）訓之當
      日辦理退保者，其保險效力於投保單位將退保申報表送達保險人或郵寄之當日
      二十四時停止；投保單位非於勞工離職、退會、結（退）訓之當日辦理退保者
      ，其保險效力於離職、退會、結（退）訓之當日二十四時停止。前二項郵寄之
      當日，以原寄郵局郵戳為準。」及「投保單位所送之加保、轉保申報表、投保
      薪資調整，除姓名未填者不予受理外，如漏蓋投保單位印章、負責人印章或被
      保險人出生年月日、國民身分證統一編號、投保薪資疏誤者，保險人應以書面
      通知投保單位補正；投保單位應於接到通知之翌日起十日內補正。加保、轉保
      申報表經投保單位如期補正者，自申報之日生效；逾期補正者，自補正之翌日
      生效；逾期不為補正者，不生效力。投保薪資調整表經投保單位如期補正者，
      自申報日之次月一日生效；逾期補正者，自補正之次月一日生效；逾期不為補
      正者，不生效力。前三項補正之提出，以送達保險人之日為準；郵寄者，以原
      寄郵局郵戳為準。投保單位逾期補正或逾期不為補正，勞工因此所受之損失，
      應由投保單位負責賠償。」分別為勞工保險條例施行細則第十六條及第十七條
      定有明文。
    4.原告訴稱：徐國欽退保申報表出生年月日與國民身分證統一編號填寫蘇國欽資
      料，顯係原告疏誤，而勞工保險局不依勞工保險條例施行細則第十七條之規定
      ；以書面通知原告補正，而擅自將徐國欽改名為蘇國欽並非妥當，因而造成蘇
      國欽錯誤退保云云。惟查被告應以書面通知投保單位補正之事由，係指漏蓋投
      保單位印章，負責人印章或被保險人出生年月日、國民身分證統一編號、投保
      薪資疏誤者，為勞工保險條例施行細則第十七條第一項所規定。然原告將被保
      險人徐國欽誤認為蘇國欽君而誤載徐君姓名，卻將蘇君之國民身分證統一編號
      、出生年月及月投保薪資資料連同徐君姓名記載於勞工保險退保申報表內；嗣
      逕函請被告註銷蘇國欽之退保記錄，該請求事項依前規定，非屬被告通知原告
      補正事由之事項，故被告無義務通知原告補正原告因錯誤所造成之疏失。
    5.查蘇君勞工保險卡之國民身分證統一編號及其出生年月日資料，與原告於勞工
      保險退保申報表所記載之資料相同，由此可知原告當時有辦理蘇君退保事宜之
      意思。退萬步而言，蘇君已於八十七年九月十一日轉受僱於台南市立醫院，揆
      諸首揭規定，原告亦應主動申報其退保，是蘇君保險效力於新單位加保之前一
      日即應終止。
　　理  由
一、被告之代表人於九十年九月十日已由郭芳煜變更為廖碧英，茲由其具狀聲明承受
    訴訟，核無不合，應予准許。
二、按勞工保險條例第六條第一項規定：「年滿十五歲以上，六十歲以下之左列勞工
    ，應以其雇主或所屬團體或所屬機構為投保單位，全部參加勞工保險為被保險人
    ：一、．．．。七、無一定雇主或自營作業而參加職業工會者。．．．」同條例
    第十一條規定：「符合第六條規定之勞工，各投保單位應於其所屬勞工到職、入
    會、到訓、離職、退會、結訓之當日，列表通知保險人；其保險效力之開始或停
    止，均自應為通知之當日起算。但投保單位非於勞工到職、入會、到訓之當日列
    表通知保險人者，除依本條例第七十二條規定處罰外，其保險效力之開始，均自
    通知之翌日起算。」又勞工保險條例施行細則第十六條規定：「符合本條例第六
    條規定之勞工，各投保單位於其所屬勞工到職、入會、到訓之當日列表通知保險
    人者，其保險效力之開始，自投保單位將加保申報表送達保險人或郵寄之當日零
    時起算；投保單位非於勞工到職、入會、到訓之當日列表通知保險人者，其保險
    效力之開始，自投保單位將加保申報表送達保險人或郵寄之當日零時起算。投保
    單位於其所屬勞工離職、退會、結（退）訓之當日辦理退保者，其保險效力於投
    保單位將退保申報表送達保險人或郵寄之當日二十四時停止；投保單位非於勞工
    離職、退會、結（退）訓之當日辦理退保者，其保險效力於離職、退會、結（退
    ）訓之當日二十四時停止。前二項郵寄之當日，以原寄郵局郵戳為準。」同細則
    第十七條規定：「投保單位所送之加保、轉保申報表、投保薪資調整，除姓名未
    填者不予受理外，如漏蓋投保單位印章、負責人印章或被保險人出生年月日、國
    民身分證統一編號、投保薪資疏誤者，保險人應以書面通知投保單位補正；投保
    單位應於接到通知之翌日起十日內補正。加保、轉保申報表經投保單位如期補正
    者，自申報之日生效；逾期補正者，自補正之翌日生效；逾期不為補正者，不生
    效力。投保薪資調整表經投保單位如期補正者，自申報日之次月一日生效；逾期
    補正者，自補正之次月一日生效；逾期不為補正者，不生效力。前三項補正之提
    出，以送達保險人之日為準；郵寄者，以原寄郵局郵戳為準。投保單位逾期補正
    或逾期不為補正，勞工因此所受之損失，應由投保單位負責賠償。」
三、原告訴稱：徐國欽退保申報表出生年月日與國民身分證統一編號填寫蘇國欽資料
    ，顯係原告疏誤，而勞工保險局不依勞工保險條例施行細則第十七條之規定，以
    書面通知原告補正，而擅自將徐國欽改名為蘇國欽並非妥當，因而造成蘇國欽錯
    誤退保云云。惟查被告應以書面通知投保單位補正之事由，係指漏蓋投保單位印
    章，負責人印章或被保險人出生年月日、國民身分證統一編號、投保薪資疏誤者
    而言，並不包括誤載姓名在內，為勞工保險條例施行細則第十七條第一項所明定
    。查原告將被保險人蘇國欽誤載為徐國欽，卻將蘇國欽之國民身分證統一編號、
    出生年月及月投保薪資資料連同徐國欽姓名記載於勞工保險退保申報表內，逕函
    請被告註銷徐國欽之退保記錄，該請求事項依前規定，非屬被告通知原告補正事
    由之事項，故被告無義務通知原告補正原告因錯誤所造成之疏失。復查蘇國欽勞
    工保險卡之國民身分證統一編號及其出生年月日資料，與原告於勞工保險退保申
    報表所記載之資料相同，且該退保申請表上所載之字號「承處職字第○○五五三
    七八號」係蘇國欽專用之字號，由此可知原告當時確有為蘇國欽辦理退保之意思
    ，原告所辯其係為徐國欽辦理退保云云，核無足採。
四、退步言之，蘇國欽已於八十七年九月十一日轉受僱於台南市立醫院，揆諸首揭規
    定，蘇國欽原投保單位（即原告）亦應主動申報其退保，是蘇國欽保險效力於新
    單位加保之前一日即應終止。本件被告逕行更正原告之誤載被保險人姓名，依勞
    工保險條例第十七條規定，固無通知之義務，惟逕行更正後，為讓投保單位知悉
    實際情況，似有通知之必要，以求週延，附此敘明。
五、綜上所述，被告否准原告註銷蘇國欽退保紀錄之申請，經核並無違誤，訴願決定
    予以維持，亦無不合，原告仍執陳詞起訴請求撤銷，並請求被告應恢復被保險人
    蘇國欽自民國八十七年十月七日起至八十九年六月八日止之勞工保險被保險人資
    格，為無理由，應予駁回。
據上論結，本件原告之訴為無理由，爰依行政訴訟法第九十八條第三項前段，判決如
主文。
中　　華　　民　　國　　　九十一　　年　　　五　　　　月　　二十九　　　日
                            臺 北 高 等 行 政 法 院  第六庭
                                           審 判 長  法  官  林樹埔
                                                     法  官  闕銘富
                                                     法  官  曹瑞卿
右為正本係照原本作成。
如不服本判決，應於送達後二十日內，向本院提出上訴狀並表明上訴理由，如於本判
決宣示後送達前提起上訴者，應於判決送達後二十日內補提上訴理由書（須按他造人
數附繕本）。
中　　華　　民　　國　　　九十一　　年　　　五　　　　月　　　三十　　　日
                                                     書記官  陳圓圓
